【裁判字號】    97,審金,39
【裁判日期】    980210
【裁判案由】    損害賠償
【裁判全文】
臺灣臺北地方法院民事裁定              97年度審金字第39號
原      告  己○○
原      告  戊○○
共      同
訴訟代理人  陳鴻基律師
            林曉玟律師
被      告  富邦綜合證券股份有限公司
法定代理人  庚○○
被      告  富邦期貨股份有限公司
法定代理人  乙○
被      告  凱基證券股份有限公司(原中信證券股份有限公司)
法定代理人  甲○
被      告  凱基期貨股份有限公司(原中信期貨股份有限公司)
法定代理人  子○○
被      告  丁○○
            丙○○
            辛○○
            壬○○
            癸○○
上列當事人間請求損害賠償事件，本院裁定如下：
    主  文
本件移送臺灣士林地方法院。
    理  由
一、按訴之全部或一部，法院認為無管轄權者，依原告聲請或依
    職權以裁定移送於其管轄法院，民事訴法第二十八條第一項
    定有明文。
二、本件原告主張：被告丁○○、丙○○於民國93、95年間向原
    告己○○介紹「選擇權區間操作套利商品」，遂至被告富邦
    綜合證券股份有限公司、富邦期貨股份有限公司簽訂期貨開
    戶契約及相關文件，原告己○○遂於93年間分次於訴外人第
    一商業銀行大稻埕分行（設於臺北市○○區○○街一段63號
    1樓）匯款共新台幣（下同）300萬元；被告丁○○另於95
    年12月26日親赴原告戊○○住處佯稱上開金融商品係由被告
    富邦綜合證券股份有限公司、凱基證券股份有限公司 (原中
    信證券股份有限公司)合作開發推出，手續上需開立「期貨
    客戶保證金權利金專戶」，原告戊○○因此在其引導下簽署
    期貨開戶契約及相關文件，並於95年12月27日在訴外人國泰
    世華商業銀行臺南分行匯款500萬元、1,500萬元。原告自簽
    署開戶契約後，分別係由被告丁○○或丙○○持買賣報告書
    影本親赴原告住處或公司交付，嗣原告於96年間前往被告富
    邦綜合證券股份有限公司延平分公司對帳後，始知悉前述買
    賣報告書影本係偽造，甚者被告丁○○、丙○○、癸○○更
    以期貨交易人身分私自盜用原告所交付之款項從事期貨交易
    ，實則原告未曾下單從事任何期貨交易，更未委託他人下單
    ，亦未曾收受對帳單；為此本於民法第一百八十八條第一項
    、消費者保護法第七條、期貨交易法第八十八條準用第六十
    五條第一項、第一百八十四條第二項、第二百二十七條等規
    定，起訴請求被告負損害賠償責任等情。核係本於侵權行為
    之法律關係有所請求而涉訟，且為民事訴訟法第五十三條第
    一、二款之共同訴訟類型。查：
  (一)雖被告富邦綜合證券股份有限公司、富邦期貨股份有限公司
    、凱基證券股份有限公司 (原中信證券股份有限公司）、凱
    基期貨股份有限公司 (原中信期貨股份有限公司）公司營業
    所位於臺北市松山區、中正區等，係在本院轄區內；然被告
    丁○○丙○○、辛○○、壬○○、癸○○之住所則分別位於
    臺北縣新莊市○○街31巷22號13樓、臺北市○○○路○段30
    號、臺北市大同區○○○路○段69號2樓、臺北市○○○路
    167號4樓，而不在同一法院管轄區域內。準此，依民事訴訟
    法第二十條但書規定，在該法第五十三條第一、二款所定被
    告數人之共同訴訟，若有該法第四至十九條特別審判籍下，
    則被告住所、營業所所在地法院此時對之無管轄權，原告僅
    得向該共同訴訟特別審判籍法院起訴。
  (二)次按因侵權行為涉訟者，得由行為地之法院管轄，亦為民事
    訴訟法第十五條第一項所明定者。此所指「因侵權行為涉訟
    者」，包括本於侵權行為所生之損害賠償訴訟。
  1.又所謂行為地，凡為一部實行行為或其一部行為結果發生之
    地皆屬之，即除實行行為地外，結果發生地亦包括在內（參
    最高法院56年台抗字第369號判例）。惟參諸上開條文之立
    法理由，就不法行為地傾向於指係實行不法行為之地，而非
    發生不法行為結果之地，益徵最高法院上開判例載示「其一
    部行為結果發生之地」之旨，宜採限縮解釋，而認所稱結果
    發生之地，係與構成侵權行為要件事實之全部或一部，有直
    接或最重要之牽連關係者為限，庶符立法原意，並可避免一
    造濫訴致令他造遠赴法院苛受應訴負擔之弊，不宜擴張泛指
    任何間接或常出於偶然而不確定，或僅屬被害人空泛主張管
    轄原因事實而未經釋明之地，均為此所述之結果地。
  2.是以，當事人間本於侵權行為所生之損害賠償訴訟，均茲所
    謂因侵權行為涉訟，而管轄權之有無，自應依當事人主張之
    原因事實，並按諸前揭法律關於管轄之規定，以定其侵權行
    為地或結果地，並進而認定其管轄法院，且在無其他特別審
    判籍管轄法院之適用清形，法院自得依職權移轉管轄。
  3.經查，原告所述被告為加害行為之處所即原告簽署期貨開戶
    相關資料之地點，位於臺北市○○區○○街一段63號6樓，
    而原告匯款之處所則分別在臺北市○○區○○街一段63號1
    樓、臺南市○○路○段62號，而往來之證券公司則為被告富
    邦綜合證券股份有限公司延平分公司（設於臺北市大同區○○○路○段），即被告丁○○等人受僱之工作場所，當為其
    等實施加害行為之部分場所；上情經原告陳報綦詳（見原告
    98年2月3日陳報狀），復有開戶確認書、買賣報告書、存摺
    節本、被告名片等在卷可稽。足見，本件被告所為實行行為
    、暨行為結果發生地等大部分均位於臺北市大同區，茲既原
    告係本於侵權行為之法律關係起訴請求者，自有民事訴訟法
    第十五條特別審判籍規定適用，而本件侵權行為地位於臺北
    市大同區，又被告營業所、住所之所在地不在同一法院，是
    依民事訴訟法第二十條但書之規定，自應由共同管轄法院即
    臺灣士林地方法院管轄。
  (三)從而，茲原告向無管轄權之本院起訴，顯係違誤。應依職權
    將本件移送於該管轄法院。
三、依首開法條裁定如主文。
中    華    民    國    98    年    2     月    10    日
                  民事第六庭  法  官  賴錦華
以上正本係照原本作成。
如對本裁定抗告，須於裁定送達後十日之不變期間內，向本院提
出抗告狀。
中    華    民    國    98    年    2     月    10    日
                              書記官  張馨文


司法院資訊處製作；財團法人民間司法改革基金會備份。
